臺灣臺北地方法院民事判決　　　　　　 96年度簡上字第273號
上　訴　人　美商花旗銀行股份有限公司
法定代理人　甲○○
訴訟代理人　何岳儒律師
複代理人　　乙○○
被上訴人　　丙○○
上列當事人間清償債務事件，上訴人對於中華民國 96年 4 月 1
7 日本院臺北簡易庭 95 年度北簡字第 58271 號第一審判決提
起上訴，本院於 96 年 11 月 1 日言詞辯論終結，判決如下：
    主      文
原判決關於駁回上訴人後開第二項之訴部分及其訴訟費用之裁判
均廢棄。
被上訴人應給付上訴人新臺幣捌拾壹萬柒仟陸佰陸拾壹元；其中
新臺幣伍拾壹萬貳仟陸佰柒拾肆元，自九十六年三月十日起，新
臺幣貳拾捌萬陸仟玖佰玖拾元，自九十六年三月十六日起，各按
月清償新臺幣參仟元至全部清償止。
上訴人其餘上訴駁回。
第一審、第二審訴訟費用，由被上訴人負擔。
    事實及理由
一、本件被上訴人經合法通知後，未於言詞辯論期日到場，核無
    民事訴訟法第386條所列各款之情形，爰依上訴人美商花旗
    銀行股份有限公司之聲請，准其一造辯論而為判決。
二、本件上訴人主張：(一)被上訴人於民國92年5月13日與伊成立
    信用卡使用契約，領用卡號為0000000000000000之威士信用
    卡。依約被上訴人就使用系爭信用卡所生之債務，負全部給
    付責任，且被上訴人領用後，即得於各特約商店記帳消費，
    依信用卡約定條款第14、15條之約定，應於當期繳款截止日
    前向伊全部清償，或以循環信用方式繳付最低應繳金額，逾
    期清償者依信用卡約定條款第15、21、22條之約定，除喪失
    期限利益外，應另行給付伊按年息20％計算之利息，而被上
    訴人至95年6月15日累計消費記帳新台幣 (下同)521,674 元
    。(二)被上訴人另於91年6月22日與伊成立現金卡使用契約，
    領用卡號為00 00000000000000之現金卡，依現金卡約定條
    款第14、15條之約定，應於當期繳款截止日前向伊全部清償
    ，或以循環信用方式繳付最低應繳金額，逾期清償者依現金
    卡約定條款第8、15、22、25條之約定，除喪失期限利益外
    ，應另行給付伊按年息18％計算之利息，而被上訴人至95年
    3月7日累計積欠295,990元。詎被上訴人自95年4 月15日起
    即未按期繳款，且兩造雖有協議被上訴人應自95年12月起每
    月還款3,000元，然此僅為還款條件之協議，性質為附停止
    條件約定，並未放棄利息請求權，被上訴人未依協議繳款，
    停止條件即成就，上訴人仍得依原契約請求清償全部債務。
    故被上訴人於96年3月未再履行，依約上列積欠款項應視為
    全部到期，尚欠伊本金817, 664元及自95年7月10日、同年6
    月16日起算之利息，爰依上列各契約之法律關係，求為判決
    被上訴人應給付上訴人817,664元，及其中521,674元部分，
    自95年7月10日起至清償日止，按年息20﹪計算之利息；暨
    其中295,990元部分，自95年6月16日起至清償日止，按年息
    15.88﹪計算之利息。
三、被上訴人未於言詞辯論期日到場，惟據其於原審之陳述略以
    ：伊於95年12月11日已與上訴人協議還款金額為650,214元
    及322,724元，按月各清償3,000元，停止計息，伊已按期繳
    款3個月，不應喪失期限利益等語，資為抗辯。
四、原審為上訴人全部敗訴之判決，經其不服提起上訴，並於本
    院聲明: (一)原判決廢棄。(二)前開廢棄部分，被上訴人應給付
    上訴人817, 664元，及其中521,674元部分，自95年9月10
    日起至清償日止，按年息20﹪計算之利息；暨其中295,990
    元部分，自95年9月16日起至清償日止，按年息15.88﹪計算
    之利息。
五、查，被上訴人於 92 年 5 月 13 日與上訴人成立信用卡使
    用契約，領用卡號為 0000000000000000 之威士信用卡，依
    約就使用系爭信用卡所生之債務，負全部給付責任，逾期清
    償者，除喪失期限利益外，應另行給付上訴人按年息20 ％
    計算之利息，而被上訴人至95年6月15日累計消費記帳521,
    674元；被上訴人另於91年6月22日與上訴人成立現金卡使用
    契約，領用卡號為00000000000000 0 0之現金卡，依約逾期
    清償者，除喪失期限利益外，應另行給付上訴人按年息18％
    計算之利息。且被上訴人至95年3月7日累計積欠295,990元
    。被上訴人自95年4月15日起即均未按期繳款，兩造經協議
    後，被上訴人同意上訴人每卡每月繳款3, 000元，被上訴人
    分別於95年12月11日、96年1月18日、96年2月5日各繳款
    6,000 元等情，有卷附信用卡申請書及約定條款、現金卡申
    請書及約定條款、信用卡月結單、現金卡月結單、信用卡約
    定條約、現金卡約定條款、轉帳收據、消費明細表可憑（見
    原審卷第5至15頁、第27至28頁、本院卷第31至91頁），並
    為兩造所不爭執，堪信為真。
六、本件應審究者為兩造間是否存有所謂還款和解契約存在？該
    和解之內容及效力為何？茲分別論述如下：
（一）被上訴人因未能如期清償上訴人上開卡債，兩造遂於95年
      12 月間達成協議，被上訴人積欠信用卡部分積欠650,214
      元，現金卡部分則為322,724元，並約定被上訴人每月各
      還款3,000元，停止計息等情，此為兩造於原審所不爭（
      見原審卷第30、33頁），上訴人於本院亦一再是認存有上
      情，其雖主張僅予被上訴人還款之優惠，未與被上訴人和
      解云云。惟查，上訴人就上開信用卡、現金卡債權，允諾
      被上訴人分期清償，並免除利息之請求，顯然係就其債權
      之受償讓步，以防爭執，按之民法第736條之規定，應屬
      和解契約，灼然甚明，雖兩造並無有上開協議書面之存在
      ，但和解契約為諾成契約，並非要式契約，殊不能影響其
      和解契約之成立與生效，是兩造間確有還款和解契約至明
      。上訴人主張兩造和解為附停止條件約定，並未拋棄利息
      請求云云，顯與上開雙方和解契約出入，且屬事後自行任
      加解釋，要不足採。
（二）按民法第737條規定：和解有使當事人取得和解契約所訂
      明權利之效力。其中所謂當事人取得和解契約所訂明之權
      利，係指和解契約所訂明之權利與和解成立前之權利給付
      種類不同，或超過原來權利範圍之情形而言。如當事人間
      之爭執，經和解成立，債務人應為給付之種類不變，僅縮
      小其應給付之範圍者，此項未經拋棄之權利，仍為原來權
      利之存續，不因和解成立而歸消滅，當事人非不得行使其
      和解成立前固有之權利。細觀上述兩造所陳和解契約之內
      容，旨在確認債權本金數額，並拋棄原約定之遲延利息，
      且允許被上訴人每月分期償還3,000元，故雙方係以原來
      明確之信用卡與現金卡使用之法律關係為基礎而成立之和
      解，應認僅有認定之效力。今被上訴人僅給付三期後即未
      依原訂和解契約履行一節，詳如前述，上訴人自仍得依原
      有法律關係訴請被上訴人為給付，但就和解結果所拋棄而
      消滅之遲延利息部分，上訴人無權請求，法院亦不得為與
      和解結果相反之認定。準此，上訴人僅得就兩造所確認之
      債權數額，每月請求被上訴人給付3,000元。
（三）將來給付部分，即每月請求給付3,000元，未到期部分：
      再按請求將來給付之訴，以有預為請求之必要者為限，得
      提起之。民事訴訟法第246條定有明文。本件上訴人主張
      被上訴人於和解後，僅繳款至96年2月5日，有其提出之消
      費明細為證，被上訴人經本院合法通知於言詞辯論期日不
      到場，亦未提出準備書狀爭執，按諸民事訴訟法第280條
      第3項、第1項規定，應視同其自認，足見上訴人就和解契
      約未到期部分有預為請求之必要，其就被上訴人所欠全部
      款項提起本件之訴，應屬有據。
七、綜上所述，本件兩造和解契約僅有確認效力，上訴人依信用
    卡及現金卡使用契約請求被上訴人給付817,664元，其中512
    ,671元，自96年3月10日起，286,990元，自96年3月16日
    起，各按月清償3,000元至全部清償止，為有理由，上訴人
    逾此範圍之請求，難認有理，應予駁回。原審就上開被上訴
    人依和解契約應給付部分，為上訴人敗訴之判決，尚有未洽
    ，上訴意旨求予廢棄改判，尚非無據，爰由本院予以廢棄改
    判如主文第2項所示。至上訴人之請求不應准許部分，原判
    決為上訴人敗訴之判決，經核於法要無不合，上訴意旨求予
    廢棄改判，為無理由，應駁回其上訴。
八、末按各當事人一部勝訴、一部敗訴者，其訴訟費用，由法院
    酌量情形，命兩造以比例分擔或命一造負擔，或命兩造各自
    負擔其支出之訴訟費用。民事訴訟法第79條定有明文。以一
    訴附帶請求其孳息、損害賠償、違約金或費用者，不併算其
    價額。民事訴訟法第77條之2亦有明定。本件兩造各為一部
    勝訴、一部敗訴，但上訴人敗訴部分為分期清償及其利息部
    分之請求，而該部分本不計算訴訟標的價額，不另核繳裁判
    費，本院爰依上揭民事訴訟法第79條規定，命第一審及第二
    審訴訟費用均由被上訴人負擔。
據上論結，本件上訴為一部有理由，一部無理由，依民事訴訟法
第436條之1第3項、第449條第1項、第450條、第79條，判決如主
文。
中　　華　　民　　國　　96　　年　　11　　月　　15　　日
                 民事第四庭    審判長法　官　劉坤典
                                     法　官　余明賢
                                     法  官  吳定亞
以上正本係照原本作成
本判決不得上訴
中　　華　　民　　國　　96　　年　　11　　月　　15　　日
                                     書記官  高秋芬
